【裁判字號】    96,交易,163
【裁判日期】    980527
【裁判案由】    過失致死
【裁判全文】
臺灣臺南地方法院刑事判決             96年度交易字第163號
公  訴  人  臺灣臺南地方法院檢察署檢察官
被      告  乙○○
上列被告因業務過失致死案件，經檢察官提起公訴（96年度偵字
第16876號），本院判決如下：
    主  文
乙○○從事業務之人，因業務上之過失致人於死，處有期徒刑壹
年陸月。
    事  實
一、乙○○以機車修理為業，平時駕駛自用小貨車載運修理的機
    車回店內修理及將修理後之機車載至客戶指定之地點為其完
    成主要業務所附隨之輔助事務，為從事駕駛業務之人，其於
    民國九十六年五月二十五日下午四時十五分許，駕駛車牌號
    碼６Ｓ－４８９５號自用小貨車（車後載運一部機車），沿
    臺南縣永康市○○○路三一六巷由東往西方向行駛至該巷與
    中山南路三一六巷三二弄之無號誌交岔路口時，本應注意汽
    車行駛至交岔路口左轉彎時，應行至交岔路口中心處左轉，
    並不得佔用來車道搶先左轉，及汽車行駛時，駕駛人應注意
    車前狀況，並隨時採取必要之安全措施，而依當時天候晴、
    日間自然光線、柏油路面乾燥、無缺陷、道路無障礙物、視
    距復屬良好，並無不能注意之情形，竟疏未注意車前狀況，
    貿然偏左佔用來車道搶先逕行左轉，適有顏黃秀鑾沿臺南縣
    永康市○○○路三一六巷三二弄由南往北方向靠右側步行至
    該交岔路口，乙○○所駕駛自用小貨車之左側後視鏡及左前
    車輪等處，不慎撞擊顏黃秀鑾，造成顏黃秀鑾仰面倒地，並
    因而受有左側硬腦膜上出血、右側顱內出血、左眼瞼充瘀血
    、左側頭左後方鈍挫傷、頸部左後方、肩部左後方、左側背
    部（肩頰骨下方）挫傷、左手肘背部挫傷及腫脹、左足背瘀
    青及左足第一大拇指淤青及甲底出血等傷害，經送醫急救後
    ，仍因顱內出血，於同年五月三十一日上午六時二十六分許
    不治死亡。
二、案經顏黃秀鑾之子丙○○告訴及臺灣臺南地方法院檢察署檢
    察官相驗後自動檢舉偵查起訴。
    理  由
壹、程序部分：
一、按被告以外之人於審判外之陳述，經當事人於審判程序同意
    作為證據，法院審酌該言詞陳述或書面陳述作成時之情況，
    認為適當者，亦得為證據。當事人、代理人或辯護人於法院
    調查證據時，知有刑事訴訟法第一百五十九條第一項不得為
    證據之情形，而未於言詞辯論終結前聲明異議，視為有前項
    之同意，刑事訴訟法第一百五十九條之五定有明文。查證人
    李培偉、甲○○於警詢之證言，及證人即告訴人丙○○於警
    詢及偵查中未經具結之證言，均為審判外之陳述而屬傳聞證
    據，及公訴人於偵、審中所提出及本院依聲請或依職權所調
    取之各項具傳聞性質之證據資料，公訴人、被告於本院審判
    程序中對於前述證人於警詢或偵查中之證述及其他相關具傳
    聞性質之證據資料之證據能力，均表示無意見，並同意作為
    證據，且迄言詞辯論終結前亦未聲明異議。本院審酌上開各
    項證據資料作成之情況，核無違法取證或其他瑕疪，且為證
    明本件犯罪事實所必要之重要關係事項，認為以之作為證據
    為適當，上開證人李培偉、甲○○、丙○○於審判外之陳述
    及其他相關證據資料，自得採為證據，合先敘明。
二、又按刑事訴訟法第一百五十九條之一第二項雖規定，被告以
    外之人於偵查中向檢察官所為之陳述，除顯有不可信之情況
    者外，得為證據。惟該被告以外之人（含共同被告、共犯、
    被害人、證人等），於偵查中向檢察官所為之陳述，性質上
    仍屬傳聞證據（即審判外之陳述），然因檢察官依法有訊問
    被告、證人及鑑定人之權，證人、鑑定人且須具結，而檢察
    官向被告以外之人所取得之陳述，原則上均能遵守法律規定
    ，不致違法取供，其可信性極高，為兼顧理論與實務，因而
    規定除顯有不可信之情況者外，得為證據（參考刑事訴訟法
    第一百五十九條之一立法理由）。故被告以外之人於偵查中
    向檢察官所為之陳述，既已依法具結，即有證據能力。經查
    ，證人李培偉於偵查中向檢察官所為之陳述，係就待證事實
    有重要關係之親身知覺、體驗事實所為之陳述，即居於證人
    之地位，依第一百八十六條第一項規定命其具結，使證人知
    悉其有據實陳述之義務，以擔保其證言之真實性，該供述證
    據即具證據能力，而檢察官於偵查中既已踐行人證之法定訊
    問程序，揆諸前揭規定，證人李培偉於偵查中向檢察官所為
    之陳述，即得作為證據。
貳、實體部分：
一、訊據被告乙○○固坦承其於九十六年五月二十五日下午四時
    十五分許，駕駛車牌號碼６Ｓ－４８９５號自用小貨車，沿
    臺南縣永康市○○○路三一六巷由東往西方向行駛至該巷與
    三二弄之無號誌交叉路口，及被害人顏黃秀鑾仰面倒地，並
    因而受有左側硬腦膜上出血、右側顱內出血、左肩挫傷、左
    手肘腫脹、左足背及大腳指淤青等傷害，經送醫急救後，仍
    因顱內出血，於同年五月三十一日上午六時二十六分許不治
    死亡之事實，惟矢口否認有何上揭業務過失致死亡犯行，並
    辯稱：其於上揭時間，駕駛上開自用小貨車行經上揭肇事交
    岔路口時，見被害人顏黃秀鑾跌倒在地，基於本能反應下車
    關心攙扶被害人顏黃秀鑾，被告之自用小貨車並未撞及被害
    人顏黃秀鑾；另檢察官認被害人顏黃秀鑾受傷處均為左側，
    即研判係由左側受撞擊所致，然果真如此，車輛撞擊或擦撞
    被害人顏黃秀鑾左側時，身體會自然半旋轉，右肩亦會擦撞
    車身而有擦傷，倒地時亦會離車輛很近，但被害人顏黃秀鑾
    與車輛離一．五公尺之遠，被害人顏黃秀鑾右側亦無傷痕，
    又被害人顏黃秀鑾受有左側硬腦膜上出血、右側顱內出血之
    傷害，應是嚴重撞擊所致，此必在頭顱外有撞擊腫瘤現象，
    但卻無此跡象；警察勘查採證肇事自用小貨車，貨車左後視
    鏡背與駕駛座門窗玻璃外有血跡，左後視鏡有內折現象，即
    認該處為撞擊處，是想，後視鏡能承受多大扭阻力，能把人
    員拉倒之力道嗎？手肘又為撞擊處，其高度與後視鏡高度相
    同嗎？至於疑似血跡，可比對血型查證；又被害人顏黃秀鑾
    亦可能因腦中風而致右側顱內出血導致左側無力，引發左側
    硬腦膜出血跌倒擦傷左側身體，且肇事路口道路並無中線，
    兩側並均停放車輛，其本可視路況行駛左側車道，並無偏左
    行駛之情云云。經查：
(一)、被告於九十六年五月二十五日下午四時十五分許，駕駛車牌
    號碼６Ｓ－４８９５號自用小貨車（車後載運一部機車），
    沿臺南縣永康市○○○路三一六巷由東往西方向行駛至該巷
    與中山南路三一六巷三二弄之無號誌交岔路口，及被害人顏
    黃秀鑾仰面倒地，並受有左側硬腦膜上出血、右側顱內出血
    、左眼瞼充瘀血、左側頭左後方鈍挫傷、頸部左後方、肩部
    左後方、左側背部（肩頰骨下方）挫傷、左手肘背部挫傷及
    腫脹、左足背淤青及左足第一大拇指淤青及甲底出血等傷害
    ，經送醫急救後，仍因顱內出血，於九十六年五月三十一日
    上午六時二十六分許不治死亡之事實，為被告所不爭執，並
    據證人李培偉、甲○○、丙○○證述在卷，復有臺南縣警察
    局永康分局道路交通事故現場圖一紙、道路交通事故調查報
    告表(一)、(二)一份、道路交通事故現場蒐證照片十幀及財團法
    人奇美醫院九十六年五月三十一日所出具被害人顏黃秀鑾之
    診斷證明書一紙在卷（詳臺灣臺南地方法院檢察署九十六年
    度相字第七四一號相驗卷第二十七頁至第三十五頁）可憑，
    並經臺灣臺南地方法院檢察署檢察官督同法醫師季麟慶相驗
    屬實，有勘驗筆錄一份、相驗屍體證明書一紙、檢驗報告書
    一份及相驗照片二十五幀附卷（詳前揭相驗卷第三十八頁至
    第四十三頁、第五十一頁至第六十三頁）可稽，堪認上情屬
    實，合先敘明。
(二)、證人即九十六年五月三十一日相驗被害人顏黃秀鑾並製作卷
    附檢驗報告書之法醫師季麟慶，於九十八年四月十五日到庭
    結證：其為軍醫專科班十三期畢業，法醫訓練班第五期畢業
    ，從民國五六年至八十年擔任醫官、外科主任、航醫室主任
    ，自民國八十年起推甄轉任至臺南地檢署擔任法醫師至今；
    又經其親自測量被害人之屍體身高一四五公分，在檢查屍體
    時，發現屍體左側頭左後方、頸左後方、肩左後方、背部有
    鈍挫傷，合併表皮剝落傷，左側背部（肩頰骨下方）有一挫
    傷，左手肘背部有一挫傷，左手掌背部有挫擦傷，左手肘以
    上之傷其係自腳底往上測量並在檢驗報告書載明離腳底之高
    度，左足蹠背部有瘀傷，左足第一大拇趾有甲底出血，其他
    部分在頭部有開顱手術以後之縫合，係屬於醫院之醫療證據
    ，在左眼瞼則有充瘀血；另左眼瞼之充瘀血，係因被害人左
    側頭背部（即頭後方）受有鈍挫傷，接觸點係在頭背部（即
    頭後方），力道由左側頭背部（即頭後方）傳導至對側（即
    前面之左眼瞼），是左眼瞼之充瘀血係因由後方力道傳導所
    致，與車禍碰撞之對衝性傷害相符；被害人左足蹠背部之瘀
    傷及左足的第一大拇趾甲底出血均係外力所造成，以死者七
    十歲高齡，一四五公分瘦小之體型，加上罹患帕金森氏症疾
    病，被害人在大馬路上面尤其是十字路口係行動緩慢，所以
    應係在走避不及之情況下，為外力造成在該位置之傷害，且
    上揭傷害均係新傷，由被害人從左側之頭、頸、肩、背之傷
    害均係在左側，就左足背之部分，係在身體底部，是該左足
    蹠背部之瘀傷及左足第一大拇趾有甲底出血之傷害，應係由
    車輪側輾或側擦撞所造成；再者，被害人所受頭部左後方、
    頸部左後方、肩部左後方、背部左後方、左手肘背部、左手
    掌背部等左側一致性之傷害，應係與行進間車體之左後視鏡
    接觸側撞所造成，理由係因上揭傷害以死者之年齡、體型、
    罹患帕金森氏症及行動緩慢，並且在大馬路上十字路口不可
    能自行跌倒造成該傷害，尤其是被害人左足之傷害，不可能
    自行跌倒造成，且依奇美醫院病歷被害人之入院診斷、出院
    診斷、護理紀錄、開刀紀錄等資料，亦可看出係外力造成上
    揭傷害等語明確（詳本院卷第一七九頁、第一八０頁）。
(三)、證人季麟慶為軍醫專科班十三期畢業，法醫訓練班第五期畢
    業，從民國五六年至八十年擔任醫官、外科主任、航醫室主
    任，且自民國八十年起推甄轉任至臺南地檢署擔任法醫師至
    今，已如前述，係一有醫學、法醫學專業知識之人，且長期
    擔任法醫相驗工作，並經具結以刑罰擔保其證述之真實性，
    殊無冒刑法偽證罪責而刻意誣陷被告之理，其前揭證言，自
    有相當之可信性。又證人季麟慶上開證述，復有臺灣臺南地
    方法院檢察署九十六年五月三十一日之檢驗報告書一份及財
    團法人奇美醫院九十七年十月十七日（九七）奇醫字第五五
    四八號函檢送之病歷一份附卷（詳前揭相驗卷第三十九頁至
    第四十三頁；本院卷第六十二頁至第八十三頁）可佐。另本
    件被害人顏黃秀鑾於九十六年五月二十五日案發後係由救護
    車送至財團法人奇美醫院進行急診，且因多處外傷，導致顱
    內顱骨骨折，顱內出血；雖被害人顏黃秀鑾因罹患帕金森症
    ，曾於九十四年六月二十八日至九十六年四月二十四日至財
    團法人奇美醫院就醫，惟經藥物治療後，症狀已有改善，且
    期間並無昏厥或昏迷之主訴等情，有上開財團法人奇美醫院
    九十七年十月十七日（九七）奇醫字第五五四八號函及檢送
    之病歷及該院九十七年十二月一日（九七）奇醫字第六四五
    四號函及檢送之病歷各一份存附卷（詳本院卷第六十二頁至
    第八十三頁、第一一一頁至第一三二頁）足參，再參以被害
    人顏黃秀鑾於本件案發時已年逾六十九歲（民國二十七年四
    月三十日生），於本件車禍發生前，其行走之步伐如一般老
    人一樣緩慢，並無歪斜或行走不穩之情，且其行走之柏油路
    面，均甚平整，復無凹陷不平之情（詳如後述），益徵證人
    季麟慶上揭證述為可採。準此，被告辯稱：被害人顏黃秀鑾
    可能係因腦中風而致右側顱內出血導致左側無力，引發左側
    硬腦膜出血跌倒擦傷左側身體云云，核與事實不符，尚難採
    憑。
(四)、證人李培偉於警詢及偵查中證稱：案發時伊騎乘機車沿永康
    市○○○路三一六巷由西往東方向行駛，至事故地點時右轉
    中山南路三一六巷三二弄，看見被害人顏黃秀鑾沿中山南路
    三一六巷三二弄由南往北方向走，步伐如一般老人一樣緩慢
    ，並無歪斜或行走不穩之情，另看見上開自用小貨車沿中山
    南路三一六巷由東往西方向行駛左轉中山南路三一六巷三二
    弄，伊經過該交岔路口後，聽到左後方有一聲人跌倒頭部撞
    擊地上的聲音，回頭看見被害人顏黃秀鑾跌倒在地正面朝上
    ，位置就在自用小貨車的左前門旁邊等語（詳前揭相驗卷第
    二十二頁、第六十七頁）；另證人甲○○於警詢及審理中則
    證述：案發時伊騎乘腳踏車沿永康市○○○路三一六巷由西
    往東方向行駛，看見被害人顏黃秀鑾沿中山南路三一六巷靠
    右直行行走，另看見上開自用小貨車沿中山南路三一六巷由
    東往西方向行駛左轉中山南路三一六巷三二弄，伊經過該交
    岔路口後，聽到右方有一聲緊急煞車的聲音，回頭看見被害
    人顏黃秀鑾跌倒在地，位置就在自用小貨車的左前門旁邊，
    嗣被告下車攙扶被害人顏黃秀鑾，又案發後被告並無移動該
    自用小貨車，當時車輛停放狀況如相驗卷第三十一頁至第三
    十三頁照片所示等語（詳前揭相驗卷第二十五頁；本院卷第
    一０二頁至第一０四頁）。是依前揭證人李培偉、甲○○二
    人之證言可知，本件車禍發生前，被害人顏黃秀鑾係沿中山
    南路三一六巷三二弄由南往北方向走，步伐如一般老人一樣
    緩慢，並無歪斜或行走不穩之情，另被告所駕駛之上開自用
    小貨車則沿中山南路三一六巷由東往西方向行駛左轉中山南
    路三一六巷三二弄，嗣證人等聽聞一聲人跌倒頭部撞擊地上
    的聲音，或緊急煞車聲後，隨即發現被害人顏黃秀鑾跌倒在
    該自用小貨車的左前門旁邊，且正面朝上。
(五)、又本件車禍發生後，上開自用小貨車停放在上開交岔路口對
    向來車道上，車頭朝西南，車尾朝東北，左前車頭距路邊一
    ．八公尺，被害人顏黃秀鑾在柏油路面留有一血跡，距路邊
    ０．五公尺，距該小貨車左前車頭約為一．三公尺，且該血
    跡係在該自用小貨車左前車頭之左後方，被害人顏黃秀鑾所
    帶之手環碎片則散佈在血跡與該自用小貨車間，自用小貨車
    之左後視鏡則向內側往駕駛座之方向偏折，而該自用小車左
    後視鏡上緣高度約一四三公分，下緣高度則約一二一公分，
    且該自用小貨車停放位置駕駛座之左側及左前後兩側之柏油
    路面（上開血跡及手環分佈位置之四周），均甚平整，並無
    凹陷不平之情，此觀前揭卷附道路交通事故現場圖一紙、道
    路交通事故現場蒐證照片十幀及臺南縣警察局勘察採證報告
    所附之肇事自用小貨車照片二幀（詳前揭相驗卷第二十七頁
    、第三十頁至第三十四頁、第七十九頁）即明，並據證人即
    案發後至現場處理之警員林至柔結證在卷（詳本院卷第一八
    一頁背面、第一八二頁正面）。另被害人顏黃秀鑾所著拖鞋
    一雙，於本件車禍發生後，則留置在該自用小貨車左側前後
    輪之間，此亦據被告於偵查及審理中供明在卷（詳前揭相驗
    卷第四十八頁；本院卷第一八二頁背面）。
(六)、本件被害人顏黃秀鑾身高一四五公分，因本件車禍受有左側
    頭左後方鈍挫傷、頸左後方及肩左後方挫傷等害，其中頸左
    後方及肩左後方挫傷離腳底分別為一三二公分及一二二公分
    ，而該自用小貨車左後視鏡上緣高度約一四三公分，下緣高
    度則約一二一公分，有前揭臺灣臺南地方法院檢察署九十六
    年五月三十一日之檢驗報告書一份存卷足稽。是被害人顏黃
    秀鑾於車禍發生前沿中山南路三一六巷三二弄由南往北方向
    走，且步伐如一般老人一樣緩慢，並無歪斜或行走不穩之情
    ，其見被告所駕駛之上開自用小貨車沿中山南路三一六巷由
    東往西方向行駛左轉中山南路三一六巷三二弄迎面而來，基
    於本能反應右轉身體以閃避該自用小貨車，惟仍閃避不及，
    致遭該自用小貨車之左後視鏡撞擊左側頭左後方、頸左後方
    及肩左後方等處，其中左側頭左後方之撞擊力道，並傳導至
    對側之前面左眼瞼，造成左眼瞼之充瘀血，被害人顏黃秀鑾
    並因之後仰面朝上跌倒在該自用小貨車之左側，並在柏油路
    面留下上揭離該自用小貨車左前車頭約一．三公尺遠之血跡
    及散落之手環，該自用小貨車之左後視鏡並因此向內側往駕
    駛座之方向偏折等情，核與常情相符，且自用小貨車之左後
    視鏡，係駕駛人觀察左後方交通狀況之重要裝置，一般駕駛
    人於發現該後視鏡向內側往駕駛座之方向偏折後，衡情均會
    立即將之回復至原先之位置，以保持行車安全，要無被告所
    辯係先停車打開車門不慎碰撞所致之理！
(七)、綜合上開說明，再參以被告自承被害人顏黃秀鑾於案發前係
    沿中山南路三一六巷三二弄由南往北方向靠右側行走，其駕
    駛上開自用小貨車見被害人顏黃秀鑾跌倒後有煞車（詳前揭
    相驗卷第九頁、第四十八頁背面），並佐以證人甲○○於行
    經肇事交岔路口，聽到右方有一聲緊急煞車的聲音後，回頭
    即看見被害人顏黃秀鑾跌倒在地，位置就在自用小貨車的左
    前門旁邊，且案發後被告並無移動該自用小貨車，另被害人
    顏黃秀鑾所著拖鞋一雙，於本件車禍發生後，則留置在該自
    用小貨車左側前後輪之間乙節。堪認本件被害人顏黃秀鑾於
    車禍發生前係沿中山南路三一六巷三二弄由南往北方向靠右
    側行走，且步伐如一般老人一樣緩慢，並無歪斜或行走不穩
    之情，而該路段之柏油路面又均甚平整，並無凹陷不平，亦
    無其他事證足以證明被害人顏黃秀鑾係自行跌倒，其是時見
    被告所駕駛之上開自用小貨車沿中山南路三一六巷由東往西
    方向行駛左轉中山南路三一六巷三二弄迎面而來，基於本能
    反應右轉身體以閃避該自用小貨車，惟仍閃避不及，致遭該
    自用小貨車之左後視鏡撞擊左側頭左後方、頸左後方及肩左
    後方等處，其中左側頭左後方之撞擊力道，並傳導至對側之
    前面左眼瞼，造成左眼瞼充瘀血之對衝性傷害，該自用小客
    車之左前輪並撞擊被害人顏黃秀鑾之左足部，造成被害人顏
    黃秀鑾受有左足背淤青、左足第一大拇指淤青及甲底出血等
    傷害，被害人顏黃秀鑾並因之後仰面朝上跌倒在該自用小貨
    車之左側，並在柏油路面留下前開血跡及散落之手環，該自
    用小貨車之左後視鏡並因此向內側往駕駛座之方向偏折，而
    被告見不慎撞擊被害人顏黃秀鑾，雖即時剎車，然該自用小
    貨車仍向前行駛一小段距離，致在該自用小貨車左後側之柏
    油路面留下前開血跡及散落之手環，及被害人顏黃秀鑾所著
    之拖鞋掉落在該自用小貨車左側前後輪之間，被害人顏黃秀
    鑾終受有前揭如事實欄所載之傷害。
(八)、按汽車行駛時，駕駛人應注意車前狀況，並隨時採取必要之
    安全措施；汽車行駛至交岔路口，左轉彎時，應距交岔路口
    三十公尺前顯示方向燈或手勢，換入內側車道或左轉車道，
    行至交岔路口中心處左轉，並不得占用來車道搶先左轉。道
    路交通安全規則第九十四條第三項、第一百零二條第一項第
    五款分別定有明文。被告為汽車駕駛人，自應注意及此。又
    本件事故發生當時天候晴、日間自然光線、柏油路面乾燥、
    無缺陷、道路無障礙物、視距復屬良好，有上揭道路交通事
    故調查報告表(一)一份及上揭道路交通事故現場蒐證照片八幀
    在卷（詳前揭相驗卷第二十八頁、第三十頁至第三十二頁）
    可參，被告並無不能注意之情事。被告雖辯稱：中山南路三
    一六巷三二弄並未劃分向線，且當時兩旁均停放車輛，其並
    無左偏行駛之情云云。然被告於本院九十八年五月十八日審
    判期日供承案發時中山南路三一六巷三二弄係雙向通行，且
    中山南路三一六巷及中山南路三一六巷三二弄對向均無來車
    ，當時僅其自用小貨車行向之左前方（按即中山南路三一六
    巷三二弄南往北方向之右側）有停放一輛自小客車（即前揭
    相驗卷第三十一頁下幀照片右下方之自小客車）等語（詳本
    院卷第二一一頁背面、第二一二頁正面），而該自用小貨車
    於肇事後則係停放在上開交岔路口對向來車道上，車頭朝西
    南，車尾朝東北，且依道路交通安全規則第九十五條第一項
    前段之規定，汽車除行駛於單行道或指定行駛於左側車道外
    ，在未劃分向線或分向限制線之道路，本應靠右行駛，而上
    開停放之自小客車，顯不影響其依規定左轉甚明，足徵被告
    上開所辯並不足採，其於案發時並無不能注意之情事無訛。
    然被告卻疏未注意上揭交通安全規則，駕駛上開自用小貨車
    沿中山南路三一六巷由東往西方向行駛左轉中山南路三一六
    巷三二弄，疏未注意車前狀況，貿然偏左佔用來車道搶先逕
    行左轉，致撞擊被害人顏黃秀鑾，造成被害人顏黃秀鑾仰面
    倒地，並因而受有上揭傷害，經送醫急救後，仍因顱內出血
    ，於九十六年五月三十一日上午六時二十六分許不治死亡，
    被告於本件車禍之發生，顯有過失。
(九)、本件臺南縣警察局永康分局曾在肇事之上開自用小貨車之左
    後視鏡背面上採集編號１至３之不明斑跡棉棒、編號４之疑
    似組織棉棒，在該自用小貨車駕駛座門車窗玻璃外側採集編
    號５至７之疑似血跡棉棒、編號８掌紋，嗣經送請鑑驗後，
    鑑驗結果為其中編號４疑似組織棉棒，以Ｋａｓｔｌｅ－ｍ
    ｅｙｅｒ血跡檢測法檢測結果為弱陽性反應，經抽取ＤＮＡ
    檢測結果，未檢出型別；編號７疑似血跡棉棒，以Ｋａｓｔ
    ｌｅ－ｍｅｙｅｒ血跡檢測法檢測結果為弱陽性反應，經抽
    取ＤＮＡ檢測結果，未檢出型別；編號５、６疑似血跡棉棒
    經以Ｋａｓｔｌｅ－ｍｅｙｅｒ血跡檢測法檢測結果均為陰
    性反應；編號８掌紋，因紋線欠清晰、特徵點不足，無法比
    對。另上開鑑驗結果，如為陽性或弱陽性僅表示該檢體可能
    為血跡，如為陰性則表示該檢體非血跡，如需進一步證明陽
    性或弱陽性是否為人類血跡，需進行抗人血清檢驗法進行檢
    測，如反應為陽性，則為人類血跡，如為陰性，則非人類血
    跡，本件因送驗證物量微，於物證之血跡反應檢測呈弱陽性
    反應後，即進行ＤＮＡ萃取及ＰＣＲ複製分析，未進行抗人
    血清檢測，故依鑑驗結果，無法認定本件編號４疑似組織棉
    棒、編號７疑似血跡棉棒，是否為人類組織或血跡，有臺南
    縣警察局勘察採證報告、臺南縣警察局永康分局九十六年七
    月十日南縣永警偵字第０９６１００１６７０號函及檢送之
    臺南縣警察局九十六年六月二十三日南縣警鑑字第０９６２
    ２０１０６０號鑑驗書、臺南縣警察局永康分局九十七年十
    月十七日南縣永警偵字第０９７００２２５６３號函及檢送
    之內政部警政署刑事警察局九十六年七月六日刑紋字第０９
    ６００９２３８９號鑑驗書與臺南縣警察局九十七年十一月
    二十六日南縣警鑑字第０９７００４６３７７號函各一份在
    卷（詳前揭相驗卷第七十七頁至第八十四頁、第八十九頁、
    第九十頁；本院卷第五十八頁、第五十九頁、第九十四頁）
    足憑。
(十)、又因上開鑑驗結果並無編號１至３不明斑跡棉棒之鑑驗結果
    ，鑑驗結果呈弱陽性部分，亦未以抗人血清檢驗法進行檢測
    ，是否為人類血跡，經本院函請臺南縣警察局永康分局函覆
    送鑑結果及送請內政部警政署刑事警察局鑑定後，其鑑驗結
    果為編號１、２、４、５棉棒，以Ｋａｓｔｌｅ－ｍｅｙｅ
    ｒ血跡檢測法檢測結果，呈陰性反應，經抽取ＤＮＡ檢測，
    人類ＤＮＡ定量結果量微，未進行ＤＮＡ－ＳＴＲ型別檢測
    ；編號３棉棒，以Ｋａｓｔｌｅ－ｍｅｙｅｒ血跡檢測法檢
    測結果，呈陰性反應，經抽取ＤＮＡ檢測，未檢出ＤＮＡ－
    ＳＴＲ型別；編號６、７棉棒，以Ｋａｓｔｌｅ－ｍｅｙｅ
    ｒ血跡檢測法檢測結果，呈陰性反應，經抽取ＤＮＡ檢測，
    人類染色體ＤＮＡ定量結果，未檢出ＤＮＡ量。又因本件編
    號１至７棉棒檢體數量均為一枝，送檢跡證量微，經臺南縣
    警察局鑑驗後，已無多餘檢體可供複驗，故同一編號４、編
    號７之檢體棉棒方會有之前鑑驗呈弱陽性反應，嗣後再鑑驗
    則呈陰性之情，有臺南縣警察局永康分局九十八年三月九日
    南縣永警偵字第０９７００２６４０１號函及檢送之內政部
    警政署刑事警察局九十八年三月三日刑醫字第０９７０１９
    １４４１號鑑驗書、臺南縣警察局九十八年四月十三日南縣
    警鑑字第０９８００１３９３１號函及內政部警政署刑事警
    察局九十八年四月二十二日刑醫字第０９８００４５１２１
    號函各一份附卷（詳本院卷第一三八頁、第一三九頁、第一
    七五頁、第二００頁）足參。是依前揭說明，雖編號４疑似
    組織棉棒及編號７疑似血跡棉棒，以Ｋａｓｔｌｅ－ｍｅｙ
    ｅｒ血跡檢測法檢測結果均曾呈弱陽性反應，惟不能遽予認
    定係人類血跡而為不利於被告之認定；其餘編號１至３、編
    號５、６之棉棒檢體（採自用小貨車駕駛座門車窗玻璃外側
    ），經以Ｋａｓｔｌｅ－ｍｅｙｅｒ血跡檢測法檢測結果均
    呈陰性反應、編號８掌紋（採自用小貨車駕駛座門車窗玻璃
    外側），因紋線欠清晰、特徵點不足，無法比對。然依前揭
    說明，已足認被告所駕駛之上開自用小貨車之左後視鏡、左
    前車輪等處，確實撞擊被害人顏黃秀鑾，且被害人顏黃秀鑾
    遭撞擊後隨即向後仰跌倒在地，衡情應不會在該自用小貨車
    駕駛座門車窗玻璃外側留下血跡及掌紋，另該自用小貨車左
    後視鏡於撞擊被害人顏黃秀鑾，並不必然會留下足以檢測出
    呈陽性或弱陽性反應之斑跡，且亦可能因採證人員之疏失或
    專業能力不足而未正確採證取樣，致上開採集自該自用小貨
    車左後視鏡背面之編號１至３棉棒檢體，經以Ｋａｓｔｌｅ
    －ｍｅｙｅｒ血跡檢測法檢測結果均呈陰性反應，惟仍不能
    據此而逕為有利於被告之認定，附此敘明。
(十一)、又本件經送請臺灣省臺南區車輛行車事故鑑定委員會鑑定，
    鑑定結果亦認如被害人顏黃秀鑾受外力撞擊而體傷者，被告
    駕駛小貨車，未依規定左轉，偏左行駛，為肇事原因，被害
    人顏黃秀鑾則無肇事因素，有該委員會九十六年七月五日南
    鑑字第０９６５９０２１０４號函檢送之九十六年七月四日
    南鑑字第９６０４８１案鑑定意見書一份在卷（詳前揭相驗
    卷第八十七頁、第八十八頁）可憑。嗣經本院再送請臺灣省
    車輛行車事故覆議鑑定委員會鑑定，其鑑定意見亦認若被告
    所駕駛之上開自用小貨車確與被害人顏黃秀鑾碰及肇事者，
    被告駕駛自小貨車，行經無號誌交岔路口，違規提前左轉致
    偏左行駛，且未注意車前狀況撞及路右行走之行人，為肇事
    原因，被害人顏黃秀鑾則無肇事因素，此有該委員會九十七
    年八月四日覆議字第０９７６２０２９２１號函一份附卷（
    詳本院卷第四十頁）足參，益證被告於本件車禍之發生，確
    有過失。又被害人顏黃秀鑾係因本件車禍死亡，已如前述，
    則被害人顏黃秀鑾之死亡與被告之過失行為間，即有相當因
    果關係。綜此，被告前揭所辯，顯係事後卸責之詞，不足採
    信，本件被告過失致人於死之犯行，事證明確，應予依法論
    科。
二、按刑法上所謂業務，係指個人基於其社會地位繼續反覆所執
    行之事務，其主要部分之業務固不待論，即為完成主要業務
    所附隨之準備工作與輔助事務，亦應包括在內（最高法院七
    十一年台上字第一五五０號、八十九年台上字第八０七五號
    判例參照）。查被告以機車修理為業，平時駕駛自用小貨車
    載運修理的機車回店內修理及將修理後之機車載至客戶指定
    之地點為其完成主要業務所附隨之輔助事務，且本件案發時
    被告駕駛上開自用小貨車，係要將客人之機車載運回店內修
    理並載運至指定地點等情，業據被告供承在卷（詳前揭相驗
    卷第四十七頁背面；本院卷第一七七頁背面、第二一二頁背
    面、第二十七頁被告所提申訴答辯狀所載），並有案發時該
    自用小貨車載運機車之照片三幀存卷（詳前揭相驗卷第三十
    頁至第三十二頁）足參，堪認駕駛自用小貨車為被告完成機
    車修理主要業務所附隨之輔助事務，揆諸上揭判例意旨，足
    認被告為從事駕駛業務之人，被告辯稱其非從事駕駛業務之
    人，自不足採。是核被告所為，係犯刑法第二百七十六條第
    二項之業務過失致死罪。本件被告以機車修理為業，平時駕
    駛自用小貨車載運修理的機車回店內修理及將修理後之機車
    載至客戶指定之地點，足見駕駛上開自用小貨車為被告完成
    主要業務所附隨之輔助事務，已如前述，嗣並經蒞庭公訴檢
    察官當庭變更起訴法條為刑法第二百七十六條第二項之業務
    過失致死罪（詳本院九十七年十二月四日審判筆錄），本院
    復已當庭告知被告法條變更之相關權利，是本院自得就被告
    所犯之刑法第二百七十六條第二項之犯行予以審究，併此敘
    明。爰審酌被告並無刑案前科紀錄，有臺灣臺南地方法院檢
    察署刑案資料查註紀錄表及臺灣高等法院被告前案紀錄表各
    一份在卷可按，堪認其品性尚佳，並審酌其生活狀況、五專
    肆業之智識程度，及被告駕駛自用小貨車未能遵守道路交通
    安全規則，一時疏忽肇事致被害人顏黃秀鑾死亡，造成生命
    喪失而無從彌補之過失情節及過失程度，且自案發迄今矢口
    否認其有駕駛上開自用小貨車撞及被害人顏黃秀鑾，而不願
    與被害人顏黃秀鑾之家屬和解賠償損害，暨被告否認犯行之
    態度等一切情狀，量處如主文所示之刑，以資懲儆。
據上論斷，應依刑事訴訟法第二百九十九條第一項前段，刑法第
二百七十六條第二項，刑法施行法第一條之一，判決如主文。
本案經檢察官王誠到庭執行職務。
中    華    民    國    98    年     5    月    27    日
                        交通法庭  審判長法  官  吳坤芳
                                        法  官  周紹武
                                        法  官  陳金虎
以上正本證明與原本無異。
如不服本判決應於收受本判決後10日內向本院提出上訴書狀，並
應敘述具體理由。如未敘述上訴理由者，應於上訴期間屆滿後20
日內向本院補提理由書狀（均須按他造當事人之人數附繕本）「
切勿逕送上級法院」。
                                        書記官  蔡明峰
中    華    民    國    98    年    5     月    27    日
附錄本案論罪科刑法條全文：
中華民國刑法第二百七十六條：
因過失致人於死者，處二年以下有期徒刑、拘役或二千元以下罰
金。
從事業務之人，因業務上之過失犯前項之罪者，處五年以下有期
徒刑或拘役，得併科三千元以下罰金。


司法院資訊處製作；財團法人民間司法改革基金會備份。
